【裁判字號】    99,上易,1002
【裁判日期】    990819
【裁判案由】    恐嚇等
【裁判全文】
臺灣高等法院刑事判決                99年度上易字第1002號
上  訴  人
即  被  告  丙○○原名劉炳驛.
            乙○○
上列上訴人等因恐嚇等案件，不服臺灣台北地方法院98年度易字
第747號、第3169號，中華民國99年3月25日第一審判決（起訴案
號：臺灣台北地方法院檢察署97年度偵字第13878號，暨追加起
訴案號：98年度偵緝字第935號、98年度偵字第24172號），提起
上訴，本院判決如下：
    主  文
原判決關於丙○○、乙○○部分均撤銷。
丙○○共同以脅迫方法，剝奪人之行動自由，處有期徒刑肆月，
如易科罰金，以新台幣壹仟元折算壹日，減為有期徒刑貳月，如
易科罰金，以新台幣壹仟元折算壹日。
乙○○共同以脅迫方法，剝奪人之行動自由，處有期徒刑肆月，
如易科罰金，以新台幣壹仟元折算壹日，減為有期徒刑貳月，如
易科罰金，以新台幣壹仟元折算壹日；又共同意圖為自己不法之
所有，以恐嚇使人將本人之物交付，處有期徒刑陸月，如易科罰
金，以新台幣壹仟元折算壹日，減為有期徒刑參月，如易科罰金
，以新台幣壹仟元折算壹日；應執行有期徒刑肆月，如易科罰金
，以新台幣壹仟元折算壹日。
    事  實
一、吳重光（吳重光部分業據原審判處應執行有期徒刑9月，如
    易科罰金，以新台幣1千元折算1日確定）為臺北市政府警察
    局中山分局員警，經由友人尹惠全而認識丙○○，高建勳（
    綽號「幼齒」，高建勳部分業據原審判處應執行有期徒刑9
    月，如易科罰金，以新台幣1千元折算1日，緩刑4年確定）
    、乙○○則屬朋友關係。尹惠全、丙○○因有意從事投資，
    尹惠全乃與甲○○、何永龍（已於民國98年12月6日死亡）
    約定，由甲○○、何永龍負責取得存款餘額證明，尹惠全則
    需提出新台幣（下同）500萬元台支本票，作為先期文件之
    預收款項，惟因尹惠全無力支付，乃透過吳重光向臺北市政
    府警察局文山第一分局行政組組長官宏鍾借支，甲○○則商
    請曾淑美協助取得存款餘額證明。嗣於96年3月中旬某日，
    尹惠全即將所借得之500萬元台支本票交付甲○○，惟為防
    甲○○方面日後資金發生問題而產生違約情事，尹惠全乃與
    何永龍簽訂「匯豐銀行美金存款協議書」，約定若無法依約
    赴銀行完成簽署相關文件，何永龍必須無條件退還所收取之
    款項及負擔一切損失，何永龍並需出具600萬元本票作為擔
    保，嗣曾淑美亦依約取得存款餘額證明後交付給甲○○轉交
    尹惠全收執。
二、數日後，尹惠全得悉帳戶內並無存款，認甲○○方面已然違
    約，乃要求甲○○必須退還前開所交付之500 萬元台支本票
    ，雙方並相約於96年3月21日在臺北市中山區○○○路○段「
    丹堤咖啡」店見面，尹惠全為確保該500 萬元台支本票得以
    取回，於當日除電邀吳重光到場外，並透過戴振益（未據起
    訴）邀約高建勳、乙○○及周明德（未據起訴）到場助勢。
    甲○○、何永龍、曾淑美於當日上午到場後，曾淑美表示願
    向提供存款餘額證明之人取回該500萬元台支本票，而先行
    離去，嗣於同日17時許，甲○○接獲曾淑美來電表示已取回
    前開500萬元台支本票，並相約由甲○○前往臺北火車站向
    曾淑美取回，尹惠全、吳重光為確保得以順利取回該500 萬
    元台支本票，竟與丙○○、高建勳、乙○○、周明德基於妨
    害自由之犯意聯絡，倚仗著人多勢眾，由吳重光向何永龍表
    示不能離開等語，並由尹惠全指示高建勳派人開車載甲○○
    前往臺北火車站，高建勳旋即交代乙○○駕車搭載甲○○、
    丙○○及另名姓名不詳之人（無證據證明該身分不明之人於
    本案中之角色及是否參與本件犯行）一同前往臺北火車站，
    ，以此方式脅迫甲○○行無義務之事而搭乘乙○○所駕駛之
    車輛前往臺北火車站，其餘尹惠全、吳重光、高建勳、周明
    德、戴振益則留在「丹堤咖啡」店看顧何永龍。乙○○等一
    行人抵達臺北火車站後，丙○○、甲○○即下車前往站內與
    曾淑美碰面，甲○○向曾淑美取回該500萬元台支本票後旋
    即交給丙○○，再由乙○○駕車載送丙○○、甲○○返回「
    丹堤咖啡」店，並由丙○○將該500萬元台支本票交給尹惠
    全後當場轉交吳重光收執，丙○○旋即離去，尹惠全、吳重
    光、丙○○、高建勳、乙○○、周明德即以此脅迫方式，剝
    奪何永龍之行動自由約1小時。甲○○、何永龍見既已交還
    本票，認事情已了而欲起身離去時，尹惠全、吳重光、高建
    勳、乙○○、周明德竟基於恐嚇取財之犯意，由高建勳向甲○○稱：「日後若找到曾淑美，甲○○必須必須出面指認等
    語，要求甲○○必須簽發面額500萬元之本票，否則不能離
    去。」等語，吳重光並在旁附和稱：「簽了沒關係，沒簽不
    能走。」等語，甲○○見對方人多勢眾，而心生畏懼，乃當
    場簽發票據號碼為0000000號、票面金額為500萬元、發票日
    為96年3月21日之本票1紙交給高建勳後，始與何永龍一同離
    去。
三、案經臺北市政府警察局中山分局報請臺灣臺北地方法院檢察
    署檢察官偵查起訴，並經檢察官自動檢舉偵查後追加起訴。
    理  由
壹、證據能力部分：
  (一)被告以外之人，在檢察官面前之供述筆錄，為刑事訴訟法第
    159條之1第2項規定之傳聞例外，有證據能力。本件證人何
    永龍於檢察官面前之供述，已依法具結，依上開規定，證人
    何永龍於檢察官訊問時所為之證述，自有證據能力，被告丙○○及其原審辯護人於原審爭執其證據能力，顯不足採。
  (二)刑事訴訟法第159條之1所規定之傳聞例外，雖違反直接審理
    原則，並有害於被告反對詰問權之行使，但大法官會議釋字
    第582號解釋，並未就刑事訴訟法第159條之1為違憲性之審
    查，若法院於審判時給予被告反對詰問之機會，被告之反對
    詰問權可獲得適當之保障，即無侵害被告反對詰問權。惟按
    當事人、代理人、辯護人或輔佐人聲請調查之證據，法院認
    為不必要者，得以裁定駁回之；不能調查者，應認為不必要
    。同法第163條之2第1項、第2項第1款分別規定甚明。本件
    檢察官於原審聲請詰問證人何永龍，然何永龍業於98年12月
    6日死亡，有法務部戶役政連結作業系統列印本在卷可考，
    證人何永龍因死亡而無法傳喚，已符合不能調查之情形，本
    院認為傳喚何永龍到庭作證，已非必要。
  (三)本院認定事實所引用之下列證據資料（包含供述證據、文書
    證據等），並無證據證明係公務員違背法定程序所取得。又
    被告等及檢察官於原審及本院審判時對本院所提示之被告以
    外之人審判外之供述，包括供述證據、文書證據等證據，就
    證據能力均未表示爭執，且迄言詞辯論終結前並未聲明異議
    ，亦無顯有不可信之情況與不得作為證據之情形，本院審酌
    上開證據資料製作時之情況，尚無違法不當及證明力明顯過
    低之瑕疵，認為以之作為證據應屬適當，是依刑事訴訟法第
    159條至第159條之5規定，本院所引用供述證據及文書證據
    等，如下揭所示均有證據能力。
貳、實體部分
一、被告丙○○雖經本院合法傳喚未於審判期日到庭，惟其前於
    本院99年5月27日準備程序到庭，訊據被告丙○○、乙○○
    固均坦承有於96年3月21日前往前開丹堤咖啡店，由被告乙○○應高建勳之指示駕駛自用小客車搭載丙○○、甲○○前
    往臺北火車站向曾淑美取回500萬元台支本票等事實，然均
    矢口否認有何上開犯行，被告丙○○辯稱：「伊是因為甲○○要求的才去，取回500萬元台支之後，伊交還給尹惠全就
    離開了，伊離開的時候，尹惠全有找財務公司的人處理債權
    債務的問題，之後他們怎樣伊不清楚，洵無妨害自由、強制
    犯行。」云云；被告乙○○辯稱：「當天伊是接到高建勳的
    電話，叫伊去找他，到的時候才說是有金錢上的糾紛，伊也
    沒有做什麼，只是到樓上吃東西，沒多久，甲○○就上伊的
    車子，叫伊載他去火車站，到火車站也是他自己去找一個小
    姐拿東西，拿東西後又回到丹堤咖啡廳，要求甲○○擔保開
    500萬元本票，是吳重光說甲○○沒有簽不能走，甲○○簽
    好本票交給高建勳，並沒有脅迫他，洵無妨害自由、強制、
    恐嚇取財犯行。」云云。經查：
  (一)關於被告丙○○、乙○○與吳重光、高建勳、尹惠全、官宏
    鍾等人間之交誼、職業，以及尹惠全與甲○○方面交涉取得
    存款餘額證明之經過等事實，均為被告丙○○、乙○○及吳
    重光、高建勳所不爭執，並經證人甲○○、曾淑美於原審審
    理時及證人何永龍偵查時證述在卷，復有匯豐銀行美金存款
    協議書及票號BB0000000號、BB0000000號、BB0000000號臺
    灣銀行支票、告訴人甲○○遭脅迫所簽發之本票影本各1件
    在卷可稽。
  (二)本件犯罪事實欄第二項所載之上開犯罪事實，業據證人甲○○於原審審理時及證人何永龍、曾淑美於偵查時指證明確，
    並有甲○○遭脅迫所簽發之本票影本在卷可稽；而被告丙○○、乙○○及吳重光、高建勳等人對於「尹惠全、高建勳、
    丙○○、吳重光、乙○○有於96年3月21日前往丹堤咖啡店
    ，尹惠全指示高建勳派人開車載甲○○前往臺北火車站，高
    建勳旋即交代乙○○駕車搭載甲○○、丙○○一同前往臺北
    火車站向曾淑美取回前開500萬元台支本票，甲○○有簽立
    500萬元本票」等情，亦均不爭執。
  (三)被告乙○○於原審以證人身分結證稱：「當天高建勳打電話
    給我，找我去咖啡廳，說有事情要處理，因為電話都沒有說
    ，到的時候才說，我到丹堤咖啡時候，高建勳跟我說上面有
    一個人欠錢，欠錢的人到時候要還錢，說可能有事情要麻煩
    我；當天戴振益、周明德有到現場等語（見98年度易字第74
    7號卷第221頁背面、第222頁背面、第223頁、第237頁），
    被告丙○○亦於原審以證人身分結證稱：「（高建勳、乙○○當天為何會去現場？）是尹惠全透過一個朋友來協助處理
    債務的糾紛；（你怎麼知道高建勳、乙○○是尹惠全找來的
    ？）那時候我有看到尹惠全打電話聯絡；（什麼時候？）在
    案發當天12點左右，我有看到尹惠全在打電話，但是我不知
    道他打給誰」等語（見同上卷259頁），證人高建勳於原審
    結證稱：「（96年3月21日有沒有去丹堤咖啡廳？）有，（
    為何去？）因為我有一個朋友戴振益之前就有說他有一個朋
    友有事情要幫忙，那個朋友是他的管區，但他沒有仔細說什
    麼事情，後來在當天戴振益就打電話給我約一起去丹堤咖啡
    ，戴振益就來找我，我們一起開車過去，戴振益在碰面時有
    稍微說是為了債務的事情，說尹惠全、吳重光他們那邊有一
    個投資案可能會有債務的問題，要我幫忙瞭解一下，（你們
    幾個人去？）4個，（哪4個？）我、戴振益、乙○○、周明
    德。」等語（見同上卷第178頁背面），可見案發當日被告
    丙○○、乙○○及高建勳、戴振益、周明德等人，確實係尹
    惠全透過戴振益而邀約到場。又證人吳重光於原審亦結證稱
    ：「（你如何知道幼齒等人是討債公司的人？）討債公司是
    我自己認為，因為那是尹惠全當天在2樓吸菸區跟我聊天時
    ，有跟我說他有請人來處理合約的事情，我認為請人來處理
    合約就是請討債公司的人來」等語（見同上卷第158頁），
    是尹惠全為求於案發當日能順利取回上開500萬元台支本票
    交還給官宏鍾（由吳重光代官宏鍾到場拿取本票），而安排
    高建勳等人到場協助討債之情至灼，吳重光急切取回該台支
    本票以向官宏鍾交代之情，亦溢於言表。再參以尹惠全指示
    高建勳派人開車載甲○○前往臺北火車站，高建勳旋即交代
    被告乙○○駕車搭載甲○○、被告丙○○一同前往臺北火車
    站向曾淑美取回前開500萬元台支本票，其餘何永龍、尹惠
    全、周明德、戴振益、吳重光、高建勳則留在丹堤咖啡店等
    情觀之，被告乙○○、丙○○與高建勳、吳重光，以及尹惠
    全、周明德、戴振益等人顯然以強行留置何永龍在丹堤咖啡
    店內作為脅迫甲○○務必取回500萬元台支本票之手段，而
    因尹惠全及被告丙○○、吳重光等人與被告乙○○並不熟識
    ，為確保得以順利取回票據，乃推由何永龍隨同前往臺北火
    車站取票，是證人甲○○於原審結證稱：「我記得吳重光說
    何永龍暫時不能離開，要等我拿回本票，何永龍才能離開，
    去車站的人有乙○○、我、丙○○及乙○○的朋友」等語（
    見同上卷第105頁背面）、證人何永龍於偵查時證述：「後
    來有人押甲○○跟曾淑美拿票，尹惠全、吳重光則在2樓，
    等於我被監控」等語（見97年度偵字第13878號卷第160頁）
    ，應屬實情。至證人甲○○於原審固結證稱：「（你當天從
    丹堤咖啡要到火車站拿本票，你出發上車時有遭到挾持嗎？
    ）那時候沒有，一下樓車子就在那邊，我們就上車了；（你
    有感覺到被挾持嗎？）因為我只認識丙○○，其他二人當時
    我並不認識，多少心裡會害怕，但我沒有感覺有遭到挾持，
    因為一下樓車子就在那邊就上車了」等語（見98年度易字第
    747號卷第111頁），惟此部分充其量僅能證明甲○○隨同被
    告丙○○等人上車前往臺北火車站時，其「本身」於「下樓
    上車時」並未遭以不法腕力或言詞恫嚇等強暴、脅迫方式「
    強押」上車，並無從否定尹惠全等人以妨害何永龍人身自由
    之方式脅迫甲○○取回上開500萬元台支本票之事實，且甲○○方面依其與尹惠全之上開投資約定，即令甲○○方面違
    約，應依約交還前開500萬元台支本票，惟關於交還該台支
    本票之方式仍應在不違反當事人自主意識下予以決定，自無
    以強暴、脅迫方式強令甚或以妨害行動自由之方式強行索還
    台支本票之理，是被告丙○○、乙○○與高建勳、吳重光，
    以及尹惠全、周明德、戴振益等人以妨害何永龍人身自由，
    致甲○○無從依其自主意願決定如何交還台支本票，而隨同
    被告乙○○、丙○○等人前往臺北火車站取票，高建勳等人
    以脅迫方式使甲○○行無義務之事等情，至為灼然。
  (四)又依前開「匯豐銀行美金存款協議書」約定，甲○○方面縱
    有違約情事而負有賠償損失之責任，惟相關責任歸屬、是否
    受有損失及損失之範圍等，均有待釐清與認定，且上開協議
    書亦未載明所謂「指認費」依據，是衡諸常情，甲○○若非
    遭遇外力脅迫，當不致於在毫無理由之下自願簽發面額500
    萬元之本票交給他人收執，而負擔日後可能之票據責任，故
    證人甲○○於原審結證稱：「高建勳說曾淑美不在場，我們
    違約不能就這樣解決，要我簽一個500萬元的指認費，以後
    要指認曾淑美，萬一以後他們找到曾淑美的話，要我們去指
    認，要我一定要簽1張500萬元個人本票，我沒有要簽，吳重
    光說這個沒有關係，他叫我先簽不要怕，在此同時何永龍一
    直踢我的腳暗示我不要簽，因為我從來沒有碰過這種事情，
    而且他們4人又站在後面，我心理很惶恐，不知道要怎麼辦
    ，所以後來就簽了，因為我不簽，他們不會讓我離開。」等
    語（見98年度易字第747號卷第104頁背面）及證人何永龍於
    偵查時所證：「（甲○○回來後，有拿什麼東西？）500萬
    本票還尹惠全。後來吳重光和一個叫幼齒的說這樣不行，叫
    甲○○要簽1張500萬本票，不然不讓我跟甲○○走；（這是
    幼齒說的還是吳重光說的？）到底誰說的，我現在不記得，
    （之後發生什麼？）之後甲○○開票，對方讓我們走，幼齒
    說500萬是指認費，如果甲○○不指認的話，就跟我們要500
    萬，（甲○○被這樣要求，他的反應？）他沒辦法，他只好
    簽，（當時你跟甲○○都沒想說快跑走？）沒辦法跑走，旁
    邊有人不讓我們走，而且有人說不簽不讓我們走，（你有示
    意說叫甲○○不要簽？）有。我說這不應該簽，500萬已經
    要回來了，幼齒說簽了沒關係，這是指認費，說指認了，到
    時會還他，（為何你之前在督察室做筆錄時，說吳重光說這
    是要你們指認的保證金，你簽了再說，如果你將來指認會將
    本票退還？）時間那麼久了，我認為督察室說的才是實在。
    今天講的是時間久了，我有點忘記。但是檢察官跟我說之後
    ，我有回想起來，（所以吳重光當時有這樣說？）應該有。
    」等情（見97年度偵字第13878號卷第160頁、第161頁），
    應屬實情；況證人高建勳亦於原審結證供承：「我有說沒有
    處理好怎麼走，吳重光也是叫甲○○簽，並說沒有簽要怎麼
    走」等語（見98年度易字第747號卷第181頁背面、第184頁
    ），益證證人甲○○、何永龍所指甲○○遭脅迫簽發本票一
    節應屬真實。
  (五)被告丙○○辯稱：「甲○○跟尹惠全說要我陪同過去取500
    萬元台支回來，所以我去臺北火車站是因為甲○○要求的，
    他們拿回本票之後，我沒有跟著尹惠全還有甲○○回去丹堤
    ，尹惠全叫我留在火車站，尹惠全並聯絡一位張永年經理過
    來火車站，來和我及曾淑美討論資金的問題，討論完之後，
    因為我的包包還放在丹堤，所以我於當天下午5、6點有回到
    丹堤取回公事包，我就回去了，那時候我印象中他們還在談
    」云云。惟查，證人甲○○於原審結證稱：「（丙○○從哪
    裡出現？）將近快6點，丙○○又從樓下上2樓，是我跟尹惠
    全說待會我要去火車站拿本票，我不知道是不是尹惠全跟丙○○說的，丙○○才出現；（你跟尹惠全說你要去臺北火車
    站拿本票，你有無說你要怎麼去或尹惠全有無要求你怎麼去
    ？）尹惠全當時有說等一下你就坐他們的車，然後吳重光在
    樓梯口揮手，就有人上來，我就與丙○○一起下去；（你有
    跟丙○○討論要一起去嗎？）沒有；（丙○○跟你一起去有
    徵求你的同意嗎？）沒有。丙○○都沒有說話，我們就上車
    走了」等語（見98年度易第747號卷第106頁背面），是被告
    丙○○所辯伊去臺北火車站是因為甲○○要求的一節，並無
    從證實。又證人甲○○、乙○○於原審結證均稱丙○○有與
    甲○○、乙○○搭車返回「丹堤咖啡」店等語（見同上卷第
    108頁背面至第109頁、第227頁背面），證人甲○○另陳證
    ：「我在當天下午約6點接到曾淑美電話，曾淑美叫我到臺
    北車站去拿本票，由高建勳的朋友乙○○開車接我跟丙○○
    一起過去火車站拿本票；到了臺北火車站之後，所有人一起
    下車，我看到曾淑美在車站大廳等我，我請他們先在原地等
    我一下，怕會嚇到曾淑美，我就過去跟曾淑美拿本票，我有
    順便跟曾淑美說我被挾持到這裡，何永龍現在在咖啡廳不能
    離開，之後丙○○、乙○○及他的朋友馬上就來到我旁邊，
    我就把本票交給丙○○，乙○○要曾淑美跟我們一起走，曾
    淑美很緊張，她不願意，乙○○有出手要抓曾淑美，曾淑美
    身體就一直閃躲，丙○○說等一下，我跟曾淑美談一下，曾
    淑美與丙○○談完之後，利用空檔時間一下子就不見了，我
    也不知道曾淑美跑到哪裡去，我們就回到咖啡廳；丙○○在
    車站有跟曾淑美說話，我隱約有聽到丙○○問曾淑美有無辦
    法再安排比較可靠的資金，其他我就沒有聽到」等語（見同
    上卷第104頁背面、第106頁、第107頁），證人曾淑美於原
    審亦結證稱：「當天我就打電話給甲○○，叫甲○○到臺北
    車站來拿，我在臺北車站等，甲○○就來了，後面還跟著一
    個男子，我很生氣，我就跟甲○○說人家已經要還錢給你了
    ，你為什麼還帶人來，甲○○就說是人家硬要跟著他來，我
    當時很害怕，而且我已經買好來回票，回程的班車時間快到
    了，我把票拿還給甲○○後，我就跟甲○○說我時間快來不
    及了，我就快步離開要趕車，但是我看到跟著甲○○來的人
    在後面一直跟著我，甲○○也跟著那個人走在後面，我很害
    怕，所以我就打電話給一個朋友說我被人家跟，我朋友告訴
    我叫我趕快跑到收票處，進站後就比較沒有關係，我就照著
    做，他們就沒有跟了；（你在臺北火車站看到甲○○時，甲○○有無介紹跟著他來的人是誰？）他有說是對方要討錢的
    人叫這個人跟著甲○○來的，我就甲○○說錢就要還你了，
    為什麼還這樣；（你在火車站看到甲○○時，連同甲○○你
    一共看到幾個人？）我就只有看到甲○○及他旁邊那名男子
    ；（那名男子有無跟你說話？）我忘記了，因為我很害怕；
    （為何你會很害怕？）因為那個人長的很兇惡，而且甲○○
    還告訴我人家不是只要這些而已，他們有損失，還要賠償，
    我就想說這個人來就不單純，我票子已經給他，甲○○還說
    他被人家跟著來，要我慢點走，要我多談一點，但我跟他說
    我票已經買好了」等語（見同上卷第126頁），是被告丙○○上開所辯未與甲○○、被告乙○○一同返回「丹堤咖啡」
    店，而係與「張永年」留在車站與曾淑美交談約40分鐘後，
    才返回「丹堤咖啡」店拿包包等情，顯非實在，且如前所述
    ，被告丙○○之所以與甲○○同行前往臺北火車站取票，其
    意乃在於確保得以順利取回500萬元台支本票，被告丙○○
    自無不隨同甲○○、被告乙○○返回「丹堤咖啡」店將本票
    交還尹惠全及吳重光之理。至被告丙○○於原審固結證稱：
    「案發當天我們搭一部車到臺北車站，車上有我、尹惠全、
    甲○○、乙○○4個人」云云（見同上卷第259頁背面），然
    查，證人甲○○、何永龍均證述尹惠全於案發當日並未前往
    臺北火車站等情，已詳見前述，參諸甲○○、何永龍因本投
    資案與尹惠全多有接觸，自無誤認之理，且證人乙○○、高
    建勳均於原審結證證稱無法確定尹惠全是否有前往臺北火車
    站等語（見同上卷第231頁、第235頁），證人吳重光雖於原
    審結證稱：「當天去火車站拿本票的人，我確定的有丙○○
    、尹惠全、甲○○」等語（見同上卷第163頁），惟其於該
    次審理中亦結證稱：「（他們討論要去拿支票時候，你是否
    在場？）不在，我在吸菸區，是尹惠全進來跟我說他們要去
    火車站拿票；（他們安排去拿回支票的過程時，你是否在場
    ？）當然沒有，那時我人在吸菸區，尹惠全跟我說的時候，
    已經有些人下樓了；（所謂已經有些人下樓何意？）我比較
    有印象是甲○○、丙○○已經下樓，尹惠全跟我說完之後，
    尹惠全也下樓，討債公司的人我倒是沒有什麼印象，因為尹
    惠全下樓後，我往大桌那邊看是甲○○、丙○○不在」等語
    （見同上卷第160頁），若證人吳重光所證屬實，證人吳重
    光並未親眼見到上車之人，其以尹惠全下樓一事推論尹惠全
    亦同行前往，亦嫌速斷，是被告丙○○辯稱尹惠全有一同前
    往臺北火車站取票等語，應非實情，其所辯無非在撇清其與
    甲○○同行前往臺北火車站取票係意在監視之責，自不足採
    信。
  (六)被告乙○○固辯稱：「我並沒有恐嚇或是強制的行為，當天
    我是接到高建勳的電話，他叫我去找他，他並沒有說為什麼
    ，到的時候才說是有金錢上的糾紛，我也沒有做什麼」云云
    。惟被告乙○○既自承本案債務糾紛與伊無關，是高建勳說
    可能有事情要麻煩伊，伊以前曾幫高建勳向別人「收錢」等
    語（見同上卷第222頁至第223頁），可見被告乙○○是有討
    債之經驗，案發當天並應高建勳之要求而留在現場協助討債
    ，且債主請求無關債務之第三人前往協助討債，自有借助第
    三人之力以順利解決債務之意，是被告乙○○對於以非法方
    式進行討債之情，自然了然於胸；又被告乙○○亦坦承案發
    當日應高建勳之指示開車搭載甲○○、丙○○等人前往臺北
    火車站取票，且於甲○○「寫東西」（按：應係簽本票）時
    在場等語（見同上卷第229頁），核與證人高建勳、甲○○
    所證之情節相符（見同上卷第180頁背面至第181頁背面、第
    219頁背面），是被告乙○○全程參與本件犯罪事實之經過
    ，對於當日甲○○、何永龍遭脅迫之經過自屬知情，縱然本
    案並無證據證明被告乙○○於現場有何強暴行為或脅迫之言
    詞，惟被告乙○○憑仗其魁梧身材在場，以壯討債聲勢，是
    其以共同正犯之之犯意聯絡而參與本件犯行之情，至為明確
    。
  (七)綜上所述，被告丙○○、乙○○上開所辯，均屬事後卸責之
    詞，皆不足採信。本件事證明確，被告丙○○之妨害自由、
    強制犯行及被告乙○○之妨害自由、強制、恐嚇取財犯行，
    均堪認定。
二、就留置被害人何永龍以脅迫被害人甲○○前往臺北火車站取
    回500萬元台支本票之犯行部分，核被告丙○○、乙○○所
    為，係犯刑法第302條第1項之以非法（脅迫）方法剝奪人之
    行動自由（起訴或追加起訴法條均漏未論列刑法第302條第1
    項之罪名，惟起訴書或追加起訴均已載明此部分犯罪事實，
    自在本院審判範圍內）、第304條第1項以脅迫使人行無義務
    之事罪。被告丙○○、乙○○基於同一妨害自由之犯意，而
    對被害人何永龍為妨害人身自由及對被害人甲○○為強制使
    人行無義務之事之犯行，侵害數人之法益，係以一行為同時
    觸犯數不同罪名，為想像競合犯，應從一重以妨害人身自由
    罪處斷。被告丙○○、乙○○與吳重光、高建勳、尹惠全、
    戴振益、周明德就上開犯行，有犯意聯絡、行為分擔，為共
    同正犯。就脅迫被害人甲○○簽發500萬元本票之犯行部分
    ，核被告乙○○所為，係犯刑法第346條第1項之恐嚇取財罪
    。被告乙○○、高建勳與吳重光、尹惠全、戴振益、周明德
    就上開犯行，有犯意聯絡、行為分擔，為共同正犯。被告乙○○所犯上開2罪，犯意各別、行為互異，應予分論併罰。
    至起訴書（97年偵字第13878號）固記載被告丙○○亦涉犯
    刑法第346條第1項恐嚇取財罪嫌等語，惟此部分業經公訴檢
    察官當庭更正被告丙○○並無恐嚇取財之犯罪事實而不主張
    上開罪名（見98年度易字第66頁背面至第67頁、第281頁）
    ，自當依公訴檢察官主張之範圍據以審理，併此敘明。
三、原審認被告丙○○、乙○○罪證明確據以論罪科刑，固非無
    見，惟按刑事審判旨在實現刑罰權之分配正義，故法院對於
    有罪被告之科刑，應符合罰刑相當之原則，使輕重得宜，罰
    當其罪，此所以刑法第57條明定科刑時，應審酌一切情狀，
    尤應注意該條所列10款事項，以為科刑輕重之標準，並賦予
    法院裁量權。本件原審審酌共犯高建勳已與甲○○達成和解
    ，有和解書在卷可憑，再酌以被告丙○○、乙○○涉案之情
    節、程度均應較高建勳為輕，原審於量刑時雖因此宣告被告
    丙○○、乙○○較高建勳為輕之刑，惟原審以高建勳與甲○○和解而僅就高建勳部分宣告緩刑4年，此民事和解之量刑
    利益應歸全體共犯同享，原審疏未及此，尚有未洽，被告丙○○、乙○○雖上訴仍執陳詞否認犯行，為無理由，已如前
    述，惟其等以原審量刑失衡指摘原判決不當，為有理由，自
    應由本院將原判決就被告丙○○、乙○○部分均撤銷。爰審
    酌被告丙○○前有違反商業會計法之前案紀錄（未構成累犯
    ），被告乙○○前有詐欺之前案紀錄（未構成累犯）等情，
    有各該被告之本院被告前案紀錄表在卷可稽，然被告丙○○
    、乙○○與高建勳、吳重光不以理性方式處理債務問題，竟
    倚仗人多勢眾，脅迫他人交還本票及簽發本票，使被害人飽
    受驚嚇，危害他人之身體、財產安全，影響社會治安，犯罪
    後又均否認犯行之態度，惟念及被告2人於犯案過程中並未
    對被害人之生命、身體造成傷害，且及其等涉案之程度較輕
    等一切情狀，分別量處如主文第二項所示之刑。又被告丙○○、乙○○之犯罪時間均係在96年4月24日以前，依中華民
    國九十六年罪犯減刑條例第2條第1項第3款、第7條、第9條
    規定，應分別減其宣告刑二分之一，並就被告乙○○所犯2
    罪所諭知之刑，定其應執行刑，及均就被告丙○○、乙○○
    諭知易科罰金之折算標準。
四、被告丙○○經本院合法傳喚無正當理由不到庭，爰不待其陳
    述，逕行判決。
據上論斷，應依刑事訴訟法第369條第1項前段、第371條、第364
條、第299條第1項前段，刑法第28條、第302條第1項、第304條
第1項、第346條第1項、第55條、第51條第5款、第41條第1項前
段，刑法施行法第1條之1，中華民國九十六年罪犯減刑條例第2
條第1項第3款、第7條、第9條，判決如主文。
本案經檢察官邱美育到庭執行職務。
中    華    民    國    99    年    8     月    19    日
                  刑事第十七庭  審判長法  官  王聰明
                                      法  官  陳世宗
                                      法  官  黃雅芬
以上正本證明與原本無異。
妨害自由部分如不服本判決，應於收受送達後10日內向本院提出
上訴書狀，其未敘述上訴之理由者並得於提起上訴後10日內向本
院補提理由書（均須按他造當事人之人數附繕本）「切勿逕送上
級法院」。
恐嚇取財部分不得上訴。
                                      書記官  鄭雅云
中    華    民    國    99    年    8     月    19    日
附錄：本案論罪科刑法條全文
中華民國刑法第302條
私行拘禁或以其他非法方法，剝奪人之行動自由者，處5年以下
有期徒刑、拘役或3百元以下罰金。
因而致人於死者，處無期徒刑或7年以上有期徒刑，致重傷者，
處3年以上10年以下有期徒刑。
第 1 項之未遂犯罰之。
中華民國刑法第304條
以強暴、脅迫使人行無義務之事或妨害人行使權利者，處3年以
下有期徒刑、拘役或3百元以下罰金。
前項之未遂犯罰之。
中華民國刑法第346條
意圖為自己或第三人不法之所有，以恐嚇使人將本人或第三人之
物交付者，處6月以上5年以下有期徒刑，得併科1千元以下罰金
。
以前項方法得財產上不法之利益，或使第三人得之者，亦同。
前二項之未遂犯罰之。

司法院資訊處製作；財團法人民間司法改革基金會備份。
